臺灣高等法院刑事判決　　　　　　　　　　　　　九十三年度上易字第一００九號
　　上　訴　人　臺灣板橋地方法院檢察署檢察官
　　被　　　告　甲○○
右上訴人因被告贓物案件，不服臺灣板橋地方法院九十三年度簡上字第五九號，中華
民國九十三年四月二十六日第一審判決（偵查案號：臺灣板橋地方法院檢察署九十二
年度偵字第一二三七０號），提起上訴，本院判決如左：
    主      文
上訴駁回。
    理      由
一、本案經本院審理結果，認第一審判決對被告甲○○為無罪之諭知，核無不當，應
    予維持，並引用第一審判決書記載之證據及理由（如附件）。
二、檢察官雖以：一般通訊行為販售手機，常有收購中古機之行為，為保證購入之手
    機來源正當，通常購入時均會要求出售之人留下身分資料，被告甲○○以經營臺
    灣匯通通訊行為業，其注意之程度應高於社會客觀標準，其應會留存出售者之身
    分資料，避免購入贓物而發生糾紛，然被告竟無法提出販售者之資料，顯與事理
    有違，指摘原審判決不當而提起上訴。惟查，證人ＹＵ　ＹＵＮ　ＬＩＳＡＷＡ
    Ｔ於警詢、偵查中均未指證所持有手機係向被告甲○○購買，有警詢筆錄及偵訊
    筆錄在卷可稽，是證人程春明於原審所為ＹＵ　ＹＵＮ　ＬＩＳＡＷＡＴ在通訊
    行指認係被告出售之證詞，尚難認與事實相符，而被告甲○○於警詢、偵查、原
    審及本院審理時，均堅決否認出售手機予ＹＵ　ＹＵＮ　ＬＩＳＡＷＡＴ，此外
    復無其他積極證據足為被告甲○○確有該部分行為之佐證，公訴人仍執被告甲○
    ○係從事通訊行業者，應有較高注意義務，其竟無法提出販售者資料云云，指摘
    原審判決不當而提起上訴，為無理由，應予駁回。
據上論斷，應依刑事訴訟法第三百七十三條、第三百六十八條判決如主文。
本案經檢察官吳慎志到庭執行職務
中　　華　　民　　國  　　九十三  　　年      七      月      二十   　 日
                            臺灣高等法院刑事第十九庭
                                審判長法  官  許  國  宏
                                      法  官  洪  光  燦
                                      法  官  林  勤  純
右正本證明與原本無異。
本判決不得上訴。
                                      書記官  葉  瑩  庭
中　　華　　民　　國  　　九十三  　　年      七      月      二十   　 日
附件：
臺灣板橋地方法院刑事判決                          九十三年度簡上字第五九號
    被　　　告　甲○○　男　三十歲（民國○○○年○月○○日生）
    即上訴  人          住臺北縣中和市○○街一０六號
                        居臺北縣中和市○○路三七六號一樓
                        身分證統一編號：Ａ一二四二八七號
右列被告因贓物案件，不服本院九十二年度簡字第二二九四號中華民國九十二年十二
月三日第一審判決（聲請簡易判決處刑案號：九十二年度偵字第一二三七０號），提
起上訴，本院管轄之第二審合議庭認應適用通常程序判決如左：
    主  文
原判決撤銷。
甲○○無罪。
    理  由
一、聲請簡易判決處刑意旨略以：被告甲○○係臺北縣中和市○○路三七六號臺灣匯
    通通訊行負責人，林哲宇為店員，於民國九十二年三月二十八日某時許，在臺灣
    匯通通訊行內，明知乙○○所有之NOKIA牌、3310型、序號000000000
    000000號行動電話一支，來路不明，係他人所竊得之物，竟予以收受，嗣
    於同年月二十八日至三十一日間某時許，在前址以新臺幣（下同）三千元之價格
    出售給YU YUN　LISAWAT使用。因認被告與共犯林哲宇共同涉犯刑法第三百四十
    九條第一項之收受贓物罪嫌云云（原聲請意旨所犯法條誤載為同條第二項之故買
    贓物罪）。
二、按犯罪事實應依證據認定之，無證據不得認定其犯罪事實。又不能證明被告犯罪
    者，應諭知無罪之判決，刑事訴訟法第一百五十四條第二項、第三百零一條第一
    項分別定有明文。所謂證據，係指足以認定被告確有犯罪行為之積極證據而言，
    該項證據自須適合於被告犯罪事實之認定，始得採為斷罪資料。苟積極證據不足
    為不利於被告事實之認定時，即應為有利於被告之認定，更不必有何有利之證據
    （參照最高法院二十九年上字第三一０五號、三十年上字第八一六號判例），又
    事實之認定，應憑證據，如未能發現相當證據，或證據不足以證明，自不能以推
    測或擬制之方法，以為裁判基礎（參照最高法院四十年臺上字第八六號判例），
    且為刑事訴訟法上證明之資料，無論其為直接證據或間接證據，均須達於通常一
    般之人均不致於有所懷疑，而得確信其為真實之程度，始得據為有罪之認定，若
    其關於被告是否犯罪之證明未能達此程度，而有合理性懷疑之存在，致使無從形
    成有罪之確信，根據「罪證有疑，利於被告」之證據法則，即不得遽為不利於被
    告之認定（參照最高法院七十六年臺上字第四九八六號判例）。
三、本件聲請人認被告甲○○涉犯前揭收受贓物罪嫌，無非係以前開事實，業據證人
    YU YUN LISAWAT、乙○○證述屬實，並有贓物認領保管單附卷可稽，而YU YUN
    LISAWAT為外籍人士，與被告並無仇恨，應無誣攀之理，則被告所辯，係卸責之
    詞，自不足採為其論據。訊據被告堅決否認有何行收受贓物之犯行，辯稱：伊店
    內未曾出售中古手機予外勞YU YUN LISAWAT，當初外勞由警員帶同至伊店內指認
    時，先稱並不認識伊，而後伊等赴派出所之後，該外勞始指證伊店內販售手機予
    渠，顯見該外勞並不確定是否確為伊等所販售，況且依該外勞所稱購買之該手機
    ，當時全新機臺僅須三千元，故而外勞不可能再以三千購買中古手機，則該名外
    勞指述應有錯誤，不知為何當時係協助警員辦案，竟遭移送收受贓物罪嫌等語。
    經查：
（一）按刑法第三十四章關於贓物犯之規定，係針對行為人故意收受、搬運、寄藏、
      故買或牙保贓物而在事後助成他人財產犯罪目的之惡性予以處罰，並非藉此課
      一般人民以協助追贓之責。故而在收受贓物罪部分，其罪責之成立與否，實取
      決於能否積極證明行為人於收受該財產標的時，對於該標的之不明來源具有認
      識，並出於犯罪之故意予以收受，而使所有權人難以追及或回復為斷，苟未能
      證明被告有此犯意，縱然該標的物確為被告所持有再行販售或轉交予他人，均
      無從推斷被告於持有標的物之初主觀上即具有贓物之不法認識。
（二）被害人乙○○於警訊固時指稱：伊於九十二年三月二十八日早上約九時三十分
      許，在永和市○○街一七六號前（菜市場）遭不明人士竊走伊置於腳踏板上之
      皮包，內有身份證乙張、汽機車駕照、土地銀行、華南銀行、誠泰銀行、中和
      農會金融卡各乙張、遠東銀行、華僑銀行、土城銀行信用卡各乙張、諾基亞牌
      （門號0000000000）行動電話、門號0000000000號ＳＩ
      Ｍ卡乙張，印鑑二枚，於九十二年六月十八日向永和分局得和派出所報案等語
      為證，然依此被害人乙○○指述情節，僅足認定前開手機遭竊而成為贓物，尚
      無以逕認被告確自不詳姓不之人處取得該手機，抑或其取得該手機時，主觀上
      具有贓物之不法認識。
（三）又被告甲○○迭於警訊及偵審中均否認收受上開手機，亦未販售該手機予外勞
      云云。惟訊據證人即外勞YU YUN LISAWAT於警訊及偵查中指稱：警員帶伊至通
      訊行，經伊當場指認，該店內有身材略胖之男子，還有一位較年輕且較瘦之人
      （指林哲宇）就是將報失竊手機販售予伊之人等語，另證人即帶同外勞赴被告
      商店查訪之警員程春明於審理中到庭證稱：伊等依照失竊手機序號循線查得外
      勞使用該手機，經詢問外勞如何取得手機，外勞稱是在雇主家附近商店購買，
      惟無法確定路名，但她記得是在哪裡購買，所以伊等開車帶她依照她的指述，
      開到甲○○的店，也是經由外勞確定的，因為途中還有經過很多家店，伊等車
      子開的很慢，所以等她確定之後，才停車進入店內等語可知，本件乃外勞帶同
      警員至其所購買之商店，訊以被告甲○○亦供承其店內確有販售中古機等語，
      顯見該手機應為被告店內所出售無訛，則被告甲○○及同案被告林哲宇均否認
      曾販售上開失竊之手機予證人云云，尚難採信。然而縱依證人YU YUN LISAWAT
      所述，該手機購自被告所開設之通訊行，惟衡諸行動電話現為人民生活不可或
      缺之通常使用物品，就有關行動電話之買賣交易，非如汽機車及不動產等得以
      出示登記作為合法持有之確實證明，是以不論向他人有償或無償取得手機，均
      難以查證該手機是否為贓物，甚且於有償取得之情形，亦僅得以購入及售出之
      價格比較有無「賤買貴賣」之情節，以窺行為人是否有以顯不相當之價格購入
      ，復以高價售出而推論其對於系爭標的有贓物之認識。復觀之本案情形，至多
      僅足認被告甲○○所經營之通訊行販售上開手機予外勞，惟就被告甲○○取得
      上開手機之過程，遍查全卷均付之闕如，自乏切確證據足認被告甲○○於收受
      該贓物時，對於該手機係來路不明之贓物具有主觀之認識，從而揆諸前開說明
      ，聲請人憑以認定被告成立收受贓物罪嫌之論據，在客觀上顯未達於通常一般
      之人均不致於有所懷疑之程度，即有合理懷疑之存在，無從為被告有罪嫌之確
      信，尚難以該罪相繩。此外，復查無其他積極證據足認被告有何聲請人所指之
      收受贓物犯行，應不能證明被告犯罪。
四、按地方法院簡易庭對被告為簡易判決處刑後，經提起上訴，而地方法院合議庭認
    應為無罪判決之諭知者，依同法第四百五十五條之一第三項準用第三百六十九條
    第二項之規定意旨，應由該地方法院合議庭撤銷簡易庭之判決，改依第一審通常
    程序審判（最高法院九十一年度台非字第二一號判決意旨參照）。本案既不能證
    明被告犯罪，原審遽為被告有罪之判決，尚有違誤，被告上訴意旨否認犯罪，為
    有理由，應由本院合議庭撤銷原判決，自為第一審無罪之判決。
據上論斷，應依刑事訴訟法第四百五十五條之一第三項、第三百六十九條第一項前段
、第三百零一條第一項，判決如主文。
本案經檢察官徐名駒到庭執行職務。
中　　　華　　　民　　　國　　九十三　　年　　　四　　　月　　二十六　　日
                              臺灣板橋地方法院刑事第十庭
                                  審判長法  官  徐  蘭  萍
                                        法  官  彭  全  曄
                                        法  官  林  淑  婷
右正本證明與原本無異。
如不服本判決，應於判決送達後十日內，向本院提出上訴狀。
                                        書記官  莊  川  億
中　　　華　　　民　　　國　　九十三　　年　　　四　　　月　　二十六　　日
